【裁判字號】    98,消債更,53
【裁判日期】    980929
【裁判案由】    更生事件
【裁判全文】
臺灣臺東地方法院民事裁定            98年度消債更字第53號
聲  請  人  甲○○
代  理  人  廖頌熙律師
上列當事人聲請消費者債務清理之更生事件，本院裁定如下：
    主      文
聲請人甲○○於中華民國98年9月29日16時起開始更生程序。
命司法事務官進行本件更生程序。
聲請人應於本裁定送達後7日內，預納郵務送達費新臺幣2,060元
。
    理      由
壹、按(一)「債務人對於金融機構因消費借貸、自用住宅借款、信
    用卡或現金卡契約而負債務，在聲請更生前，應提出債權人
    清冊，以書面向最大債權金融機構請求協商債務清償方案，
    並表明共同協商之意旨」、「協商不成立時，應付與債務人
    證明書」消費者債務清理條例（下稱同條例）第151條第1項
    、第4項定有明文；(二)「債務人不能清償債務或有不能清償
    之虞者，得依本條例所定更生或清算程序，清理其債務。」
    （同條例第3條）；(三)「債務人無擔保或無優先權之債務總
    額未逾新臺幣1200萬元者，於法院裁定開始清算程序或宣告
    破產前，得向法院聲請更生。」（同條例第42條第1項）；
    (四)「法院開始更生程序之裁定，應載明其年、月、日、時，
    並即時發生效力。前項裁定不得抗告，並應公告之。」（同
    條例第45條）；(五)法院開始更生程序後，得命司法事務官進
    行更生程序（同條例第16條第1項）。(六)又「受扶養權利者
    ，以不能維持生活而無謀生能力者為限。」，民法第1117條
    定有明文。(七)「聲請更生或清算，徵收聲請費新臺幣一千元
    。郵務送達費及法院人員之差旅費不另徵收。但所需費用超
    過應徵收之聲請費者，其超過部分，依實支數計算徵收。前
    項所需費用及進行更生或清算程序之必要費用，法院得酌定
    相當金額，定期命聲請人預納之，逾期未預納者，除別有規
    定外，法院得駁回更生或清算之聲請。」（同條例第6條）
    。
貳、本件聲請意旨略以：
    於聲請本件更生時，除有復興航空運輸股份有限公司員工配
    股60,570元（惟未上市上櫃無法變現）外，無任何之財產，
    5年內亦未從事營業活動，無任何之財產，目前擔任送羊奶
    及停車場收費員之工作，每月收入約新臺幣（下同）28,000
    元，但須需扶養未成年子女2人，復有銀行聲請法院強制執
    行之壓力，經濟實為困窘。聲請人曾於97年6月18日、98年9
    月3日分別以書面向安泰商業銀行股份有限公司（即最大債
    權銀行）請求協商，但卻先後收受前置協商不成立及退件之
    通知。聲請人至98年8月間已累計無擔保或無優先權之債務
    總金額約420萬元，故聲請人資產總價值並不足清償債務總
    金額，且以每月之收入扣除支出後，顯有不能清償債務之事
    實，爰在未經法院裁定開始清算程序或宣告破產前，向本院
    聲請更生等語。
參、經查：
    聲請人主張之前揭事實，業據提出：債權人清冊、財產及收
    入狀況說明書、戶籍謄本，及本院97年度消債更字第96號、
    98年度消債抗字第5號裁定書、安泰商業銀行於97年6月18日
    、98年9月3日所出具之「前置協商不成立通知書」、「前置
    協商退件通知函」、臺灣桃園地方法院95年12月19日桃院木
    執95年執七字第46754號執行命令、財團法人金融聯合徵信
    於98年8月6日所核發之當事人查詢個人資料（信用報告）回
    覆書影本、勞工保險被保險人投保資料表、臺東縣政府於98
    年9月3日所出具依芙服飾於85年6月11日已歇業之商業登記
    抄本、財政部臺灣省南區國稅局於98年8月31日所核發之聲
    請人96年度、97年度綜合所得稅各類所得資料清單、財產歸
    屬資料清單；丁○○（即聲請人之配偶）、乙○○（即聲請
    人之子）、許哲偉（即聲請人之子）97年度綜合所得稅各類
    所得資料清單、財產歸屬資料清單等證據資料影本為證｛見
    本院卷（下同）第7頁至第29頁｝，堪可認定為真實。
二、至於聲請人：
  (一)於聲請本件更生時，除有復興航空運輸股份有限公司員工配
    股60,570元外，無任何之財產，5年內亦未從事營業活動，
    於96年度、97年度綜合所得稅申報額分別為130,097元、255
    ,804 元，平均月收入分別為10,842元、21,317元，目前擔
    任送羊奶及停車場收費員之工作，每月收入約28,000元（第
    25頁至第26頁背面：財政部臺灣南區國稅局財產98年8月31
    日所核發之96年度、97年綜合所得稅各類所得資料清單、財
    產歸屬資料清單影本）。
  (二)至於為使負債務之消費者，得依本條例所定程序清理其債務
    ，以調整其與債權人及其他利害關係人之權利義務關係，保
    障債權人之公平受償，謀求消費者經濟生活之更生及社會經
    濟之健全發展，而制定本條例。故對債務人之支出，自不應
    過於浮寬，但仍應得以維持債務人家庭合理之基本生活所需
    範圍內，所為必要之支出，核先敘明。依據內政部主計處所
    公佈之98年度臺灣省每人每月最低生活費標準為9,829元（
    已包含居住費用，故不得再另列房貸金額，第26頁：歷年最
    低生活費一覽表）。經查：(1)另丁○○（即聲請人之配偶、
    64年6月出生）、乙○○（即聲請人之子，88年12月出生、
    逾9歲）、丙○○（即聲請人之子，91年1月出生、逾7歲）
    均無財產、於97年度之綜合所得稅申報額均為0元（第22頁
    、第27頁至第29頁：戶籍謄本、財政部臺灣南區國稅局財產
    98 年8月31所核發之97年綜合所得稅各類所得資料清單、財
    產歸屬資料清單影本），據此，乙○○、丙○○依民法第11
    17條之規定，自屬受聲請人扶養之人，故聲請人陳明負擔前
    揭未成年子女扶養費之比例為2分之1，尚認合理。(2)綜上，
    以聲請人每月收入28,000元，扣除自己之生活必要支出費用
    9,829元，及前揭子女之扶養費9,829元（即9,829元2人
    扶養比例2分之1）後，餘款尚有8,342元，應為昭然。
  (三)另據財團法人金融聯合徵信於98年8月6日所核發之當事人查
    詢個人資料信用報告所示：聲請人於該日所負金融機構無擔
    保或無優先權債務總金額約為420萬元（第10頁：上開信用
    報告影本）。據此，聲請人之資產總價值扣除債務總金額後
    ，顯有不能清償債務之虞，堪可認定。
四、綜上所述，本院考量上情；及聲請人之財產、信用、勞力、
    技術後，認聲請人顯有不能清償債務之虞，應為昭然。且既
    業與安泰商業銀行（即大債權銀行）為先後於97年6月18日
    、98年9月3日先後為前置協商不成立、前置協商退件（第13
    頁、第18頁：前置協商不成立通知書、退件通知函影本），
    復未經法院裁定開始清算程序或宣告破產（同條例第13條）
    ；而無擔保或無優先權之債務總額未逾1,200萬元（同條例
    第42條）；又無同條例第6條第3項、第8條、第46條各款所
    定應駁回更生聲請之事由，並經調閱、參酌本院97年度消債
    更第96號更生事件、98年度消債抗字第5號更生事件卷內證
    據資料後，認聲請人於本件更生之聲請，洵屬有據，應予准
    許，爰併依同條例第16條第1項規定，命司法事務官進行更
    生程序，並裁定如主文所示。
五、至於法院裁定開始更生程序後，對於債務人不得開始或繼續
    訴訟及強制執行程序。但有擔保或有優先權之債權，不在此
    限（同條例第48條第2項）。
六、而本件司法事務官於進行更生程序，於協助債務人提出更生
    方案時，應注意更生方案需酌留債務人生活上應變所需費用
    ，並依社會常情衡量債務人之償債能力，依此協助債務人擬
    定公允之更生方案，始符消費者債務清理條例重建債務人經
    濟生活之立法目的，附此敘明。
七、本件有命聲請人預納郵務送達費用之必要，並以債權人、債
    務人合計18人，以每人送達5次、每次郵務送達費34元計，
    扣除已繳納之聲請費1,000元估算後，聲請人應預納之費用
    為2,060元（計算方式：18人34元5次－1,000元）（
    本件必要費用係預納，如有剩餘則退還予聲請人）。
中      華      民      國    98    年  9  月  29  日
                        民事庭  法  官  陳兆翔
上為正本係照原本作成。
本件不得抗告。
本裁定已於98年9月29日16時公告。
中    華    民    國    98    年    9    月    29  日
                                書記官  吳明學


司法院資訊處製作；財團法人民間司法改革基金會備份。
